臺灣高等法院刑事判決　　　　　　　　96年度上易字第2220號
上　訴　人　臺灣臺北地方法院檢察署檢察官
上　訴　人
即　被　告　丙○○
　　　　　　乙　○
共　　　同
選任辯護人 蔡英雌律師
上列上訴人等因被告等傷害案件，不服臺灣臺北地方法院96年度
易字第1331號，中華民國96年8月14日第一審判決（起訴案號：
臺灣臺北地方法院檢察署96年度偵字第6727號），提起上訴，本
院判決如下：
    主  文
原判決關於丙○○部分撤銷。
丙○○傷害人之身體，處有期徒刑參月，如易科罰金，以銀元參
佰元即新臺幣玖佰元折算壹日，減為有期徒刑壹月又拾伍日，如
易科罰金，以銀元參佰元即新臺幣玖佰元折算壹日；又傷害人之
身體，處有期徒刑肆月，如易科罰金，以新臺幣壹仟元折算壹日
，減為有期徒刑貳月，如易科罰金，以新臺幣壹仟元折算壹日；
又傷害人之身體，處有期徒刑伍月，如易科罰金，以新臺幣壹仟
元折算壹日，減為有期徒刑貳月又拾伍日，如易科罰金，以新臺
幣壹仟元折算壹日；應執行有期徒刑陸月，如易科罰金，以銀元
參佰元即新臺幣玖佰元折算壹日。
其他上訴駁回。
    事  實
一、丙○○與甲○○係夫妻，乙○為甲○○之婆婆，具有家庭暴
    力防治法第3條第1款及第3款所規定之家庭成員關係，丙○
    ○與甲○○感情不睦，時有爭吵，而發生下列行為：
（一）民國95年6月14日，在臺北市○○○路○段71巷11弄2號3樓
      住處，丙○○與甲○○發生爭吵，丙○○基於傷害人之身
      體之犯意，徒手毆打甲○○，致甲○○受有右上肢3×1公
      分、2×3公分瘀傷，左上肢1.5公分、2公分、2公分、5×
      4.5公分瘀傷，2公分、1公分擦傷，右前臂4×3公分瘀傷
      等傷害。
（二）95年6月27日晚上，在上開忠孝東路住處，乙○因甲○○
      向其催討保單質借款項，心生不快，基於傷害人之身體之
      犯意，用力推倒甲○○身旁麻將桌，麻將桌瞬間傾倒砸到
      甲○○右腳，並持雨傘橫架甲○○頸部，致甲○○受有足
      部挫傷、頸部擦挫傷等傷害。
（三）95年7月20日，在上開忠孝東路住處，丙○○與甲○○發
      生爭吵，丙○○另基於傷害人之身體之犯意，徒手毆打甲
      ○○，致甲○○受有顏面3×2公分挫傷，下唇1公分瘀傷
      ，右上臂9×2公分瘀傷，左上臂12×3公分瘀傷等傷害。
（四）95年9月3日晚上11時許，在上開忠孝東路住處，丙○○與
      甲○○發生爭吵，甲○○將丙○○褲子丟往門外，並趁丙
      ○○外出撿拾褲子時關閉家中大門，1.乙○自外返家以鑰
      匙開門進入後，見狀心生不快，基於傷害人之身體之犯意
      ，掌摑甲○○，致甲○○受有左耳泛紅壓腫之傷害；2.嗣
      丙○○上樓進門後，另基於傷害人之身體之犯意，徒手毆
      打甲○○，致甲○○受有後腦腫痛、左耳壓痛、左頭部壓
      痛、頸部微紅、左大腿微紅、右足擦傷等傷害。甲○○不
      堪毆打，逃至隔鄰求援，惟因其女在屋內哭鬧，隨即用力
      敲打大門，丙○○開門，甲○○用力推開大門而造成丙○
      ○之左腳姆指甲翻裂、右手掌血腫（未據告訴），丙○○
      怒火中燒，接續徒手毆打甲○○，致甲○○再受有右第3
      、4指挫傷、左第4左掌骨被扭骨折併左手攣縮等傷害。
二、案經被害人甲○○訴由臺灣臺北地方法院檢察署檢察官偵查
    起訴。
    理  由
一、上揭事實，業據被告丙○○、乙○於原審審判期日坦承不諱
    （見原審卷第41頁反面），並經告訴人甲○○於偵查中指訴
    、證人即丙○○與甲○○之女戴辛洵（84年生）、戴昕彤（
    89年生）於偵查中證述綦詳（見第9719號偵查卷第32至38頁
    ），並有告訴人上開各次受傷之驗傷診斷書附卷可稽（見第
    9719號偵查卷第14至16頁、原審卷第46頁、本院卷第68頁）
    。又被告二人雖於原審準備程序期日表示想要認罪協商，但
    檢察官當即表示不宜認罪協商（見原審卷第37頁反面），故
    原審並未進行認罪協商程序；嗣進行審判程序時，被告二人
    均當庭承認犯罪，是被告等自白犯罪並非以認罪協商判決為
    前提所為。辯護人以刑事訴訟法第455條之7之規定，法院未
    為協商判決者，被告或其辯護人在協商過程中之陳述，不得
    於本案或其他案件採為對被告或其他共犯不利之證據，認為
    不得據被告二人想要認罪協商下所為消極不辯解為不利之證
    據云云，就上開審判期日之自白而言，顯有誤會。
二、被告乙○雖辯稱：只有於95年6月底，因與告訴人發生口角
    ，而於盛怒之下打告訴人一巴掌，但並無於同年9月3日晚上
    掌摑告訴人；又於95年6月27日晚上，係以雨傘揮打麻將桌
    ，並未橫架告訴人頸部云云。同案被告丙○○亦附和陳稱：
    母親乙○只有在95年6月底打告訴人一巴掌，同年9月3日晚
    上沒有打告訴人巴掌云云。惟上開事實，業據被告乙○於原
    審坦承在卷，並經告訴人指證明確，證人戴辛洵、戴昕彤證
    述屬實，復有驗傷診斷書在卷可憑。又告訴人94年9月4日驗
    傷診斷書於圖示上載明「左耳泛紅壓痛」，與告訴人指訴遭
    掌摑之情形可相互呼應。被告乙○辯以：該驗傷診斷書面部
    檢查項下記載「左耳壓痛」，而壓痛僅屬病患之主觀陳述云
    云，顯就圖示上「左耳泛紅」之客觀所見所為記載於不論，
    自不足採。又告訴人並未指訴同年6 月27日遭掌摑，故該日
    驗傷診斷書（見原審卷第46頁）上自無關於告訴人遭打巴掌
    而受傷之傷勢記載。另證人戴辛洵、戴昕彤雖就93年9月3日
    晚上被告乙○、丙○○傷害告訴人之先後順序及被告乙○推
    麻將桌、打告訴人耳光、以雨傘架住告訴人頸部之時間陳述
    有所混亂，然其二人年紀甚幼，告訴人與被告時有爭執，是
    其等對於發生時序有所混淆，非違情理，而其等就上開傷害
    事實均證述確有其事，足以佐證告訴人指訴之事實。被告二
    人所犯事證明確，足堪認定。
三、論罪科刑：
（一）被告丙○○為事實一之（一）、被告乙○為事實一之（二
      ）犯行後，刑法及配套之刑法施行法、罰金罰鍰提高標準
      條例均經修正，自95年7月1日生效施行，有關本件情形：
    １刑法第277條第1項法定刑中罰金刑之規定，依刑法施行法
      第1條之1：「中華民國94年1月7日刑法修正施行後，刑法
      分則編所定罰金之貨幣單位為新臺幣」「94年1月7日刑法
      修正時，刑法分則編未修正之條文定有罰金者，自94年1
      月7日刑法修正施行後，就其所定數額提高為30倍。但72
      年6月26日至94年1月7日新增或修正之條文，就其所定數
      額提高為3倍」，由原先以銀元計算，並依罰金罰鍰提高
      標準條例第1條前段提高10倍之規定，修正為依新臺幣計
      算並提高為30倍，是就罰金刑之數額而論，修正前後並無
      不同。惟依修正前刑法第33條第5款規定罰金之最低額度1
      元以上，經以罰金罰鍰提高標準條例第1條就罰金數額提
      高倍數為10倍後，該罰金刑額度範圍係銀元10元即新臺幣
      30元以上，與修正後刑法第33條第5款罰金最低額為新臺
      幣1千元以上相較，以修正前規定之最低額度較低，對行
      為人較有利，自應適用有利於行為人之修正前規定。
    ２有關易科罰金之規定，刑法第41條第1項前段，配合刪除
      前罰金罰鍰提高標準條例第2條提高1百倍之規定，則將易
      科罰金以銀元3百元折算1日之折算標準，提高為以新臺幣
      1千元、2千元或3千元折算1日，經比較新舊法，以行為時
      之舊法有利於被告。
    ３刑法第51條數罪併罰之規定，其中第5款：「宣告多數有
      期徒刑者，於各刑中之最長期以上，各刑合併之刑期以下
      ，定其刑期。但不得逾20年」，修正為：「宣告多數有期
      徒刑者，於各刑中之最長期以上，各刑合併之刑期以下，
      定其刑期。但不得逾30年」，第6款規定：「宣告多數拘
      役者，比照前款定其刑期。但不得逾4個月」，修正為：
      「宣告多數拘役者，比照前款定其刑期。但不得逾120日
      」，比較結果，修正前之規定有利於被告。又數罪併罰之
      數罪，部分在舊法時期發生並完成行為，部分在新法時期
      為之，應依刑法第2條第1項之規定比較新舊法而為適用，
      則自應適用有利於行為人即舊法有關數罪併罰之規定。
    ４綜上比較結果，以舊法有利被告二人，被告二人所犯事實
      一之（一）、一之（二）犯行，各應適用舊法論處，至彼
      二人事實一之（三）、一之（四）之犯行，則應適用新法
      ，二人定執行刑皆適用舊法。
（二）被告丙○○、乙○分別為告訴人甲○○之夫、婆婆，屬家
      庭暴力防治法第3條第1款及第3款所定義之家庭成員。被
      告二人傷害告訴人之身體，均係犯家庭暴力防治法第2條
      第2項、刑法第277條第1項之傷害罪。被告丙○○、被告
      乙○所為各次傷害犯行，犯罪時間各有相當差距，顯犯意
      各別，應予分論併罰。
四、對原判決之審查及量刑：
（一）原審認被告丙○○所犯罪證明確，予以論罪科刑，固非無
      見。惟被告丙○○對告訴人暴力相向，告訴人受傷情節非
      輕，並於本院提出最新之診斷證明書，被告丙○○所為已
      對告訴人身心造成難以抹滅之傷害，檢察官以原審就其先
      後3次所犯分別量處有期徒刑2月、2月、3月，經減刑為有
      期徒刑1月、1月、1月又15日，定應執行刑有期徒刑3月，
      尚嫌輕縱，非無理由。雖被告丙○○上訴，認原審以認罪
      協商判決為前提就被告丙○○於準備程序所為不利之陳述
      ，採為審理之判斷，且量刑過重云云，並無理由，但原判
      決此部分既有可議，自應由本院就此部分予以撤銷改判。
      爰審酌被告丙○○之素行、犯罪之動機、目的、手段，未
      思維持家庭生活和諧，所為傷害犯行，致告訴人身心受創
      ，且在目睹被告與告訴人爭吵衝突之幼小子女心中留下陰
      影，有告訴人所提出之戴辛洵及戴昕彤之陳述狀附卷可參
      （見原審卷第47至52頁），上開陳述狀業經被告丙○○確
      認係戴辛洵及戴昕彤之筆跡無訛（見原審卷第38頁反面）
      ，復未能獲得告訴人同意達成和解，及其犯後態度等一切
      情狀，就所犯先後3次傷害犯行，分別量處如主文所示之
      刑，並依法諭知易科罰金之折算標準。又其上開3次犯行
      ，均在96年4月24日之前，且均無中華民國96年罪犯減刑
      條例所定不得減刑之情形，併均依同條例之規定，減其宣
      告刑後諭知易科罰金之折算標準，並定執行刑及諭知易科
      罰金之折算標準。
（二）原判決認被告乙○所犯罪證明確，並適用刑法第2條第1項
      前段、第277條第1項前段、第41條第1項前段、修正前刑
      法第41條第1項前段、第51條第6款、刑法施行法第1條之1
      （原判決因而認刑法第277條第1項法定刑所定罰金數額，
      與修正後之法律規定仍屬一致，並無不同，故不生新舊法
      比較之問題，依一般法律適用原則，適用裁判時法即刑法
      施行法第1條之1第1項、第2項前段之規定，而不再適用罰
      金罰鍰提高標準條例第1條前段）、修正前罰金罰鍰提高
      標準條例第2條、現行法規所定貨幣單位折算新臺幣條例
      第2條、中華民國96年罪犯減刑條例第2條第1項第3款、第
      7條、第9條之規定，並審酌被告乙○犯罪之動機、目的、
      手段、知識程度、未顧念家庭生活和諧，所為傷害犯行，
      除造成告訴人身心受創外，並在目睹衝突之幼小子女心中
      留下陰影及其犯後態度等一切情狀，就其先後2次所犯，
      均各量處拘役50日，減為拘役25日，應執行拘役45 日，
      並依有利之舊法規定諭知以銀元300元折算1日。核其認事
      用法均無不合，量刑亦屬妥適。檢察官就此部分提起上訴
      ，指摘原判決關此被告乙○亦量刑過輕，惟原審已斟酌一
      切情狀妥為量刑，並無過於輕縱之情形；被告乙○上訴，
      否認犯罪，並認原判決量刑過重云云，均無理由，均應予
      駁回。
據上論斷，應依刑事訴訟法第368條、第369條第1項前段、第364
條、第299條第1項前段、刑法第2條第1項前段、第277條第1項前
段、第41條第1項前段、修正前刑法第41條第1項前段、第51條第
5款、刑法施行法第1條之1、罰金罰鍰提高標準條例刪除前第2條
、中華民國96年罪犯減刑條例第2條第1項第3款、第7條、第9條
，判決如主文。
本案經檢察官郭弘佑到庭執行職務。
中　　華　　民　　國　　96　　年　　12　　月　　19　　日
　　　　　　　　　刑事第二庭審判長法　官  呂丹玉
　　　　　　　　　　　　　　　    法　官  林恆吉
　　　　　　　 　 　　　　　　　　法　官  王詠寰
以上正本證明與原本無異。
不得上訴。
                                  書記官  駱麗君
中　　華　　民　　國　　96　　年　　12　　月　　19　　日
附錄：本案論罪科刑法條全文
刑法第277條
傷害人之身體或健康者，處3年以下有期徒刑、拘役或1千元以下
罰金。
犯前項之罪因而致人於死者，處無期徒刑或7年以上有期徒刑；
致重傷者，處3年以上10年以下有期徒刑。
